臺北高等行政法院判決
　　　　　　　　　　　　　　　　　　　93年度訴字第1674號
　　　　　　　　　　　　　　　.
原　　　告　顯昌營造有限公司
代　表　人　甲○○
訴訟代理人　金學坪律師
複代理人　　王令冠律師
被　　　告　臺北市政府消防局
代　表　人　熊光華（局長）住同上
訴訟代理人　鍾明達律師
上列當事人間因政府採購法事件，原告不服臺北市政府中華民國
93年3月19日訴92037號採購申訴審議判斷，提起行政訴訟。本院
判決如下：
    主  文
原告之訴駁回。
訴訟費用由原告負擔。
　　事  實
一、事實概要：原告參與被告「臺北市政府消防局松山分隊及城
    中分隊修建工程」採購案件之投標，被告認申訴廠商涉有借
    牌行為，有違政府採購法第101條第1項第1款「容許他人借
    用本人名義或證件參加投標者」之規定，擬將其刊登政府採
    購公報。原告主張其並無上述行為，乃向被告提出異議，嗣
    不服被告之異議處理結果，向臺北市政府提出申訴，復遭決
    定駁回，遂提起本件行政訴訟。
二、兩造聲明：
  (一)原告聲明：審議判斷及原處分均撤銷。
  (二)被告聲明：駁回原告之訴。
三、兩造之爭點：
　(一)原告主張之理由：
    1.原告與訴外人乙○○就本件被告所轄松山分隊及城中分隊
      整修工程之承攬，係合夥關係：
      (1)按所謂合夥者，乃二人以上互約出資以經營共同事業之
        契約；又合夥之事務，除契約另有訂定外，由合夥人全
        體共同執行之，如約定由合夥人中數人執行者，即由該
        數人共同執行之，合夥之通常事務，得由有執行權之各
        合夥人單獨執行之，觀諸民法第667條、第671條等規定
        可明。
      (2)查原告與乙○○本即有業務上往來，原告分別於民國90
        年10月30日及11月23日得標承作被告所轄松山分隊及城
        中分隊整修工程，因當時原告另有南投地區之災後重建
        工程，事務繁多，乙○○對於北部之承包廠商較為熟悉
        ，故原告即與乙○○約定，合夥承標前開工程，有關合
        夥出資即各出資總工程款之二分之一，雙方之盈餘分配
        或虧損分擔，亦按上開出資比例為分配，至於合夥事務
        之執行，則由乙○○負責外包廠商之相關事宜，而承標
        工程之財務資金調度及核付之業務仍由原告負責，原告
        與乙○○因基於信賴關係，故並未書立合夥契約書，僅
        以口頭約定，然仍無礙於合夥關係之成立。再者本件相
        關工程費用，外包廠商亦直接向原告請款，故而原告與
        乙○○皆係依前開合夥協議，為系爭工程之施作，各盡
        其職。準此，原告承標松山分隊及城中分隊整修工程，
        外包廠商之相關工程款項，大部分係由原告所核發，此
        皆有統一發票可稽，是即系爭二件工程皆由原告所承標
        ，並為工程之施作，否則焉有以原告為抬頭之發票可言
        ？又原告所承攬城中分隊整修工程，因乙○○未給付部
        分工程款予小包廠商，致小包廠商鼎能實業有限公司及
        升嘉工業股份有限公司分別對原告提起給付工程款之民
        事訴訟，嗣因原告給付所積欠之工程餘款，而與上開公
        司成立和解在案，顯見原告就被告所轄城中分隊整修工
        程亦有參與施作。
      (3)次查證人乙○○於鈞院準備程序時結證稱：「我和甲○
        ○本來就是朋友。臺北市政府消防局有工程要發包，我
        就找甲○○一起去投標，後來就標到這兩個案子。他原
        來說要合夥，後來他又叫我把錢退給他。那時候他在南
        投標到橋樑的工程比較忙，所以臺北部分要我負責去發
        包施工」；「（他說原來是合夥，那盈餘如何分配？）
        他之前有匯新臺幣（下同）30萬的保證金給我，我後來
        有再匯還給他。當初我們說好如果標到有合作的話，一
        人一半的盈餘。我後來因為支票週轉不靈，所以由其他
        的協力商把案子完工」；「（你是和顯昌公司合夥，還
        是跟甲○○合夥？）用顯昌公司的名義投標」；「（合
        作的細節如何？）錢都是我出的，成本及料、工大部分
        都是我出。他處理機電的工及外室工，工人由他叫。外
        牆的工是他弟弟做的」；「（大部分的資金及料，都是
        你出的，為何盈餘一人一半？）因為執照是他的。小包
        商是我找的。．．．甲○○負責的只有機電的工人今天
        有來，．．．外牆的工人就是甲○○的弟弟」；「（乙
        ○○有沒有給付小包錢？）有些我付了，佔80%，20%沒
        有領到錢的是因為我退票了，這些錢則由甲○○去付的
        」；「（你是和誰合夥？）我是和顯昌合夥的」；「一
        剛開始是合夥，後來他去忙南投的事，所以叫我自己去
        處理臺北的事務」；「（是否一剛開始是合夥，後來因
        為他太忙了，所以他把牌借給你，而你給他3%的借牌費
        ？）也不至於到那個階段」；「是得標以後他說他很忙
        」等語。又原告代表人甲○○於準備程序時亦陳稱：「
        （你跟他合夥有無提到錢及分工如何處理？）剛開始有
        講到要合夥，後來因為地震後南投的工作多，所以我請
        他來處理臺北的發包，工程款是向我們公司小姐請款支
        付。．．．只有乙○○自己的交通費、食宿費用由他自
        己付，工程款則由公司付。料的費用也是到工程款下來
        才付的。．．．本來有說賺錢的時候，一人一半。這兩
        個工程的押標金及履約保證金，由我出了一個30萬，其
        他的由乙○○出的。那30萬我匯給劉明昌，他是乙○○
        的朋友」；「（是你還是顯昌公司跟乙○○合夥？）他
        是跟顯昌公司合夥。後來我很忙，所以就把臺北的事務
        委託他處理」；「就是委託他執行工程的整個業務」等
        語。足見本件被告所轄松山分隊及城中分隊之整修工程
        ，確由原告與乙○○合夥承攬，惟得標後因原告南投工
        程繁忙緣故，故嗣後上開工程大部分委由乙○○處理。
        另外，一般人並不諳法令，無法細分合夥對象係個人抑
        或公司，因乙○○與原告負責人甲○○係多年朋友，乙
        ○○基於原告係從事營造業可承標工程施作，遂與原告
        合夥承標被告所轄松山分隊及城中分隊之整修工程，雖
        原告係有限公司型態，依法不得為合夥事業之合夥人，
        惟尚不得據以否認乙○○與原告就本件工程之承攬，實
        係合夥關係。
      (4)再查證人乙○○於準備程序證稱：「（吳先生有和顯昌
        簽立契約，上面有寫營造費3%，這是什麼意思？）這是
        業務執行費，是我們這行的行規」；「（何謂業務執行
        費？行規是什麼？）營造場有技師費用要付，技師要簽
        證，國稅局要報稅，所以要給他3%的業務執行費」；「
        （既然是合夥，這些是成本，為何單獨由你給他3%業務
        執行費？）一剛開始是合夥，後來他去忙南投的事，所
        以叫我自己去處理臺北的事務，這樣就不是合夥了。起
        先的30萬是履約保證金，是他借給我的，後來我有匯還
        給他」等語，原告代表人甲○○於準備程序亦陳稱：「
        3%是營業費用，如果有盈餘要先扣營業費用給公司，沒
        有誰付給誰的問題」等語，顯見原告與乙○○所簽立之
        協議書中所載「營造費用需先扣除3%」等語，該預先扣
        除之費用係指業務執行費，而非借牌費用，至為灼然。
        被告未提出任何事證，即遽認該3%係屬借牌費用，顯屬
        率斷。綜上，原告與乙○○就本件被告所轄松山分隊及
        城中分隊整修工程之承攬，實係合夥關係。
    2.原告承標被告所轄松山分隊整修工程並無借牌情事，與乙
      ○○係合夥關係：
      (1)被告及申訴審議委員會認定原告於承標被告所轄松山分
        隊整修工程時，有「容許他人借用本人名義或證件參加
        投標」之行為，然查被告所轄松山分隊整修工程之開標
        會議，係原告代表人甲○○親自攜帶公司印鑑等資料參
        加投標，並非乙○○持原告公司之證件辦理投標事宜，
        此有被告所轄松山分隊整修工程開標紀錄表附卷可稽，
        原告又有何「容許他人借用本人名義或證件參加投標」
        之行為可言？足見本件工程確係原告親自參與投標，並
        無任何明示或默示同意他人使用本人名義或證件參加投
        標之情事。
      (2)至於原告於臺灣臺中地方法院92年度自字第462號乙○
        ○涉及偽造文書乙案審理時，提出補充自訴理由狀，自
        承於被告所轄松山分隊整修工程有借牌情事，惟此係自
        訴代理人賴錦源律師以原告代表人甲○○對之表示：「
        乙○○作的只有新竹市原住民文化園區整建工程及臺北
        市消防局松山分隊整建工程二件」等語，誤以為乙○○
        答辯書狀所指借牌乙事係指該二工程而言，遂於書具前
        開自訴補充理由狀敘及乙○○向原告借牌，標得被告所
        轄松山分隊整修工程等語，又該自訴案件起初委任之自
        訴代理人林萬生律師，因無法續為委任事務之處理，轉
        而由賴錦源律師承接，倉促之下，賴錦源律師於對案情
        並未全盤瞭解之際，即提出理由狀，對此差池，賴錦源
        律師業已向新竹市政府具函說明，該書狀所記載實非原
        告本意。再者，原告與乙○○間是否為借牌關係，並非
        前開偽造文書自訴案件之審理攻防重點，即原告有無借
        牌與是否授權乙○○開設原告之銀行帳戶，二者間並無
        必然之關聯，故而，僅憑前開自訴補充理由狀，據之為
        原告有借牌事實之認定，實嫌率斷。
      (3)次查原告代表人甲○○於準備程序時陳稱：「松山分隊
        的費用有兩個主要工程是乙○○付的，一個是裝修、一
        個是鋼架，消防局下來的工程款，由我們小姐收下來，
        乙○○和小姐核對後，小姐將領到的工程款交給乙○○
        付這些錢。料也是這樣的情形」等語，原告承標松山分
        隊整修工程後，依雙方之合夥協議，由乙○○負責外包
        廠商間之承包事宜，原告亦有參與工程之施作，其中外
        包廠商皇瑞工程有限公司係與原告簽約承包工程之施作
        。準此，原告親自參與本件被告所轄松山分隊整修工程
        之投標，且亦有施作工程之事實，即無任何借牌情事，
        懇請鈞長明察。
    3.原告承標被告所轄城中分隊整修工程亦無借牌情事，與乙
      ○○係合夥關係：
      (1)查本件被告所轄城中分隊整修工程之開標會議，雖係乙
        ○○以原告之代表，攜帶公司印鑑參加投標，然如前所
        述，原告與乙○○係合夥關係，故而乙○○自得以公司
        代表之身分參與投標，為合夥業務之執行，亦無任何借
        用公司名義參加投標之可言。況且於得標後，依雙方之
        合夥協議，系爭工程之履約保證金亦應由原告與乙○○
        各負擔半數，當時因乙○○急欲出國，故原告將應分擔
        之履約保證金，即30萬元，匯予乙○○指定之代收人劉
        明昌，此有銀行存款憑條為證，原告與劉明昌非親非故
        ，無由匯款予劉明昌，故該筆款項，確係因伊與乙○○
        間之合夥關係，各負擔半數之履約保證金而為之匯款，
        並經證人乙○○於準備程序時肯認，亦堪證明原告與乙
        ○○間係合夥關係，而無借牌情事。再者，原告於前開
        乙○○涉及偽造文書刑事審理中，提出補充自訴理由(二)
        狀第一點謂：「甲○○．．．所書寫『臺北消防局城中
        653×0.3%＝19.05萬』係指自訴人（即原告）顯昌公司
        經營上所需開銷之營業費用，並非是乙○○借牌之費用
        ，上開亦載明『丙○○材料工資158700』、『新竹植栽
        160000』、『木作630000』、『履約餘額170000』．．
        ．等，可明悉雙方就臺北市消防分局城中分隊整修工程
        係合夥關係，並非乙○○所指借牌關係，否則自訴人（
        即原告）實無權再與乙○○會算．．．如上所示之工程
        開銷」等語，可見原告並未自承借牌予乙○○，而係自
        承與乙○○間為合夥關係，反倒乙○○以借牌為藉口，
        作為已得原告授權之抗辯，以證明其無偽造文書情事。
      (2)次查證人丁○○於鈞院準備程序時結證稱：「（丁○○
        作城中分隊的哪一個工程？）我做水電工程，經營乙弘
        水電工程有限公司，發票是開公司的名字。是顯昌的甲
        ○○找我來作的」；「（有無去驗收？）有。是胡董沒
        空拜託我去驗收」；「（後來的工程款是向誰請領？）
        向顯昌公司請領」等語，另證人丙○○於鈞院準備程序
        亦證稱：「（你是否有帶人去作城中分隊的外牆及骨架
        ？）有。工程費100多萬，不包含室內」等語。本件工
        程雖由乙○○代理原告參加投標，然原告確係實際參與
        工程之施作，即原告代表人甲○○之弟丙○○於91年4
        月至6月間，亦率工施作本件外場骨架工程，金額高達
        100多萬元，再者，本工程驗收會議亦係由原告所僱用
        之丁○○代表參加（其負責工程水電之部分），益見原
        告確有實際參與本件工程之施作。
      (3)嗣後因工程外包廠商財務問題，雙方為免財務狀況影響
        承標之工程，遂於91年10月3日簽訂協議書，就被告所
        轄城中分隊整修工程之工程款、履約保證金及工程款由
        乙○○請領，相關協力廠商款項則原告支給，亦附記：
        『ps：協力廠款項需由雙方認可』等語，隔日，乙○○
        向原告請領小包工程款現金38萬元，原告慮及恐遭乙○
        ○另挪他用，故要乙○○簽具切結書，由其全權負責解
        決與外包廠商間之相關工程費用，外包廠商亦因熟識乙
        ○○，而同意由乙○○代為領取工程費用，此係簽訂前
        開切結書之緣由。況且依原告與乙○○之合夥協議約定
        ，有關外包廠商糾紛之解決，本即乙○○執行合夥業務
        之範圍，故縱使簽訂上開協議書及切結書，亦無礙於雙
        方合夥關係之認定，彰彰明甚。詎料乙○○之妻戊○○
        卻以原告借牌予乙○○等語，舉發原告有借牌之不實事
        證，挾怨報復原告對乙○○之刑事控告，並企謀乙○○
        脫免與外包廠商間之財務糾紛，造成雙方嫌隙而致興訟
        不斷，然幾經雙方協商，幸已誤會冰釋，原告與乙○○
        及戊○○皆瞭解雙方係屬誤會，原告與乙○○確係因口
        頭協議而成立合夥關係。故而被告及申訴審議委員會僅
        以上開切結書為證據，率即認定原告借牌予乙○○以承
        標本件工程，與事實不符，至為灼然。
    4.綜上所述，原告並未借牌予乙○○以承標工程，被告對原
      告所為之處分，不僅係與事實不符之違法處分，且對原告
      亦造成權利及商譽上之損害。
  (二)被告主張之理由：
    1.按機關辦理採購，發現廠商有容許他人借用本人名義或證
      件參加投標者，應將其事實及理由通知廠商，並附記如未
      提出異議者，將刊登政府採購公報。政府採購法第101條
      第1項第1款定有明文。原告有以下事實足以認定其有容許
      他人借用本人名義或證件參加投標：
      (1)被告所轄松山分隊整修工程部分：
        本工程雖於90年10月30日由甲○○攜公司印鑑參加開
          標會議，但押標金、工程費用支出及整個工程之執行
          ，均由乙○○負責，乃至91年1月1日工程驗收亦由吳
          偉民參加。
        原告於臺灣臺中地方法院92年度自字第462號乙○○
          涉及偽造文書案審理時，提出之刑事補充自訴理由狀
          中，坦承其承攬被告所轄松山分隊整修工程有借牌行
          為。雖原告當時之自訴代理人賴錦源律師於事後陳明
          係屬誤解，惟借牌一事，攸關公司權益，在書狀提出
          前必然有充分溝通與瞭解，絕不可能無中生有。
        92年9月3日戊○○檢舉借牌事件函文中，所指原告借
          牌之工程中即包括松山分隊整修工程。
      (2)被告所轄城中分隊整修工程部分：
        本工程由乙○○攜原告公司印鑑於90年11月23日參加
          投標，並以635,000元得標。
        原告與乙○○於91年10月3日所簽訂協議書中約定營
          造費用需先扣除3%。
        原告與乙○○於91年10月4日切結書之內容為：
          「新竹公園、臺北消防局城中分隊、南隘大橋等工程
          均由乙○○承包再與承包商訂約，所有工程款項均由
          乙○○與承包商自行協商處理，若有爭議均與顯昌營
          造有限公司無關。以上工程款項撥付以後，承包商均
          應同意由乙○○領取金額，再支付各承包商。」
        乙○○在臺中地方法院92年度自字第462號偽造文書
          案，於92年7月15日在答辯續狀稱：「臺北市消防局
          城中分隊整修工程，其工程款結算金額為635萬，3%
          借牌費為190,500元，此有自訴人（即原告）親筆所
          寫計算單壹紙，．．．。」
        乙○○在鈞院94年6月15日庭訊時，已自承在臺中地
          院92年度自字第462號偽造文書案中，於92年7月15日
          答辯續狀提到3%借牌費，就是91年10月3日與原告簽
          立協議書中之業務執行費（營造費）3%。
        由以上約定所有工程款項均由乙○○與承包商自行協商
        處理，若有爭議均與原告無關之事實，足證原告與乙○
        ○並非合夥關係，再由乙○○自承3%借牌費為190,500
        元，更足以證明係借牌關係。
      (3)原告與乙○○無僱傭關係：
        本件被告所轄松山分隊整修工程係於90年10月30日開標
        ，90年11月16日簽訂合約，並於91年1月9日完成該工程
        ，乙○○於該工程進行期間，並非原告之受僱人。另松
        山分隊整修工程，於90年11月23日開標，亦與勞保投保
        資格不符，原告並無其他薪資及在職證明以證明原告與
        乙○○之間有僱傭關係存在，故原告與乙○○間並非僱
        傭關係。
      (4)原告與乙○○無合夥關係：
        稱合夥者，謂二人以上互約出資以經營共同事業之契
          約。前項出資，得為金錢或其他財產權，或以勞務、
          信用或其他利益代之。金錢以外之出資，應估定價額
          為其出資額。未經估定者，以他合夥人之平均出資額
          視為其出資額。各合夥人之出資及其他合夥財產，為
          合夥人全體之公同共有。合夥之決算及分配利益，除
          契約另有訂定外，應於每屆事務年度終了為之。分配
          損益之成數，未經約定者，按照各合夥人出資額之比
          例定之。僅就利益或僅就損失所定之分配成數，視為
          損益共通之分配成數。以勞務為出資之合夥人，除契
          約另有訂定外，不受損失之分配。合夥財產不足清償
          合夥之債務時，各合夥人對於不足之額，連帶負其責
          任。合夥財產，於清償合夥債務及返還各合夥人出資
          後，尚有賸餘者，按各合夥人應受分配利益之成數分
          配之。民法第667條、第668條、第676條、第677條、
          第681條及第699條分別定有明文。
        原告雖主張曾於90年12月7日匯款30萬元予劉明昌，
          作為合夥之證明。惟查：
          (甲)90年11月23日投標時即應提出押金，而原告主張於
            90年12月7日匯款，時間不符。
          (乙)若係合夥資金，原告可直接匯入乙○○帳戶，何須
            假手他人，而匯款入劉明昌帳戶？
          (丙)匯款之原因關係多端，原告豈可張冠李戴？
          (丁)乙○○於鈞院94年6月15日庭訊時，已證稱該筆款
            已匯還原告，若係合夥，又何須還款？
          (戊)原告為責任有限公司，如何與乙○○成為負無限責
            任之合夥。
          (己)原告與乙○○於91年10月3日所簽訂協議書中約定
            營造費用需先扣除3%，若係合夥，何須扣除？
          (庚)原告與乙○○於91年10月4日切結書，約定所有工
            程款項均由乙○○與承包商自行協商處理，若有爭
            議均與原告無關。
          由以上證據顯示，原告之主張均與前開合夥相關規定
          顯然不合。足證原告與乙○○間絕非合夥關係。
    2.綜上所述，原告與乙○○間若係僱傭，當非合夥；若係合
      夥，則非僱傭。若兩者均主張，則二者皆非，顯係原告臨
      訟杜撰之法律關係，並非事實。且乙○○已自承在臺中地
      院偽造文書案答辯續狀提到3%借牌費，就是與原告簽立協
      議書中之業務執行費（營造費）3%。足證原告與乙○○間
      無合夥關係，亦非僱傭關係，而原告竟容許他人借用本人
      名義或證件參加投標，則被告依據政府採購法第101條第1
      項第1款之規定將其事實及理由通知廠商，並附記如未提
      出異議者，將刊登政府採購公報，並無違誤。
　　理  由
一、按政府採購法第101條第1項第1款規定，容許他人借用本人
    名義或證件參加投標者，機關應將事實及理由通知廠商，並
    附記如未提出異議者，將予刊登政府採購公報。本件被告以
    原告名義承包之被告所轄松山、城中分隊整修工程，實係原
    告借牌予乙○○投標，通知原告將予刊登政府採購公報，此
    有被告92年9月24日北市消後字第09232710500號函1紙附卷
    可憑。原告則主張其與乙○○間為合夥關係，並無借牌一事
    。是本件之爭點即該2項工程究係原告將其名義借予乙○○
    承攬該工程，或為其與乙○○合夥承攬？
二、經查，原告與乙○○間之關係該當於何種法律關係，於一般
    非專於法律之人固無法精確定義，惟於通常概念中，合夥為
    平等合作，僱傭則為上下服從，借貸又係金錢來往之關係，
    此為一般人所可認知。乃原告於本件申訴程序中，主張其與
    乙○○間有合夥、僱傭、借貸關係，於訴訟中則又稱彼此間
    為合夥關係，先後主張已有不同，啟人疑竇。又如原告所稱
    「詎料乙○○之妻戊○○卻以原告借牌予乙○○等語，舉發
    原告有借牌之不實事證，挾怨報復原告對乙○○之刑事控告
    ，並企謀乙○○脫免與外包廠商間之財務糾紛，造成雙方嫌
    隙而致興訟不斷，然幾經雙方協商，幸已誤會冰釋，原告與
    乙○○及戊○○皆瞭解雙方係屬誤會」等語（見原告辯論意
    旨狀，本院卷第148、149頁），則乙○○在誤會冰釋後，應
    可了解並說明「原告與乙○○確係因口頭協議而成立合夥關
    係」。惟經本院於94年6月15日準備程序中，進行隔離訊問
    ，證人乙○○於本院結證稱：「…當初說好如果標到有合作
    的話，一人一半的盈餘…」、「（合作的細節如何？）錢都
    是我出的，成本及料、工大部分都是我出…」、「大部分的
    資金及料都是你出的，為何盈餘一人一半？）因為執照是他
    的」等語，即本件合夥關係由乙○○出資較多，而盈餘各二
    分之一，係因原告具有投標資格，為原告所出名投標。惟關
    於切結書所載「營造費3%」之意義，乙○○證稱「這是業務
    執行費、是我們這行的行規」、「營造場有技師費用要付，
    技師要簽證，國稅局要報稅，所以要給他3%的業務執行費」
    等語，惟原告既因出名投標，而可以較少之出資與乙○○同
    獲二分之一盈餘，則何以乙○○另需支付原告「營造費3%
    」之「行規」？又乙○○所定義之「營造費3%」為「營造場
    有技師費用要付，技師要簽證，國稅局要報稅，所以要給他
    3%的業務執行費」，乃屬成本性質，理應於合夥關係結算時
    ，列入成本計算，何以乙○○單方負有支付「營造費3%」之
    義務？又關於支付城中分隊裝修工程之履約保證金一節，乙
    ○○證稱：「起先的30萬是履約保證金，是他借給我的，後
    來我有匯還給他」等語，雙方既係合夥關係，不論保證金由
    何人先行支付，均屬成本之部分，應待合夥結算盈虧，何以
    另以借貸關係處理該筆保證金？凡此種種，均與合夥之法律
    關係不符。續經訊問原告陳稱「這兩個工程的押標金及履約
    保證金，由我出了一個30萬，其他的由乙○○出的。那30萬
    我匯給劉明昌，他是乙○○的朋友。3%是營業費用，如果有
    盈餘要先扣營業費用給公司，沒有誰付給誰的問題」等語（
    以上供證均見本院94年6月15日準備程序筆錄），核與乙○
    ○結證之情節亦有未符。上開供證已是原告所稱「誤會冰釋
    」之後，惟彼二人間猶未能陳明合夥之實質情形，原告主張
    其與乙○○合夥承包系爭裝修工程，諉無可採。另參酌原告
    前自訴乙○○偽造文書1案，於該案件中提出92年7月4日補
    充自訴理由狀中自承「上揭乙○○所指之5項工程中，僅新
    竹市原住民文化園區整理工程及台北市消防局松山分隊整建
    工程為借牌關係…，台北市政府城中消防隊整建工程則為自
    訴人與乙○○合夥之工程」，及乙○○於該案所提92年7月
    15日在答辯續狀稱：「臺北市消防局城中分隊整修工程，其
    工程款結算金額為635萬，3%借牌費為190,500元，此有自訴
    人（即原告）親筆所寫計算單壹紙，．．．。」，及原告與
    乙○○於91年10月4日切結書之內容為：「新竹公園、臺北
    消防局城中分隊、南隘大橋等工程均由乙○○承包再與承包
    商訂約，所有工程款項均由乙○○與承包商自行協商處理，
    若有爭議均與顯昌營造有限公司無關。以上工程款項撥付以
    後，承包商均應同意由乙○○領取金額，再支付各承包商」
    等情狀，堪認被告審認原告出借公司名義予乙○○承包工程
    一節，並無違誤。
三、至原告主張系爭工程小包支領之款項均由其公司支付，有發
    票為證，及松山分隊工程乃其親自參與投標，城中分隊工程
    中之水電部分承作小包丁○○、外牆部分小包丙○○為其所
    召來等節，足以佐證其有參與系爭工程，而非借牌予乙○○
    云云。惟查，系爭工程既以原告之名義承攬，相關費用之收
    付以原告名義進出，乃屬作業上所必需之當然；原告親自參
    與投標，及小包為原告所召來，其間或因人情，或是媒介，
    可能之原因不一而足，尚難以此為有利於原告之認定。是以
    ，原告主張被告處分所憑事實不當，處分違法，難以成立。
四、綜上所述，本件被告以原告容許乙○○借用其名義投標並承
    包被告所轄松山、城中分隊整修工程，所為通知原告將予刊
    登政府採購公報之系爭處分並無不合。申訴審議判斷予以維
    持，亦無不當。原告仍執前詞，訴請撤銷原處分與審議判斷
    ，為無理由，應予駁回。
據上論結，本件原告之訴為無理由，爰依行政訴訟法第98條第3
項前段，判決如主文。
中　  華　  民  　國　   94  　年　  8 　月 　  2 　　日
                         第七庭審判長法  官　鄭　小　康
                                     法  官　林　金　本
                                     法  官　李　玉　卿
上為正本係照原本作成。
如不服本判決，應於送達後20日內，向本院提出上訴狀並表明上
訴理由，如於本判決宣示後送達前提起上訴者，應於判決送達後
20日內補提上訴理由書（須按他造人數附繕本）。
中　　華　　民　　國　 　94 　年　　8　　月　   2　 　日
                                     書記官  林  苑  珍
